臺灣新竹地方法院民事裁定  
111年度消債更字第97號
聲  請  人  
即債務人    謝秀娟  

代  理  人  陳志寧律師（法扶）
相  對  人  
即債權人    合作金庫資產管理股份有限公司

法定代理人  蔡見興  
代  理  人  葉家聖  


上列當事人因消費者債務清理條例聲請更生事件，本院裁定如下
：
    主  文
債務人謝秀娟自中華民國一一一年十一月十八日上午十一時起開
始更生程序。
命司法事務官進行本件更生程序。
    理  由
一、按債務人不能清償債務或有不能清償之虞者，得依本條例所
    定更生或清算程序，清理其債務。消費者債務清理條例（下
    稱消債條例）第3條定有明文。所謂「不能清償」，指債務
    人因欠缺清償能力，對已屆期之債務，全盤繼續處於不能清
    償之客觀經濟狀態者而言。又所謂「不能清償之虞」，係指
    依債務人之清償能力，就現在或即將到期之債務，有不能清
    償之蓋然性或可能性而言。易言之，債務人之狀態如置之不
    理，客觀上得預見將成為不能清償之情形而言，此將來發生
    不能清償之事實，不必達到高度之確信。至於債務人之清償
    能力，則包括財產、信用及勞力（技術），並不以財產為限
    ，必須三者總合加以判斷仍不足以清償債務，始謂欠缺清償
    能力而成為不能清償。債務人之清償能力係處於流動性狀態
    ，聲請時與法院裁定時之清償能力未必一致，應以法院裁定
    時為判斷基準時。又資產管理公司並非消債條例第151條第1
    項所定金融機構（辦理消費者債務清理事件應行注意事項第
    42點第1款參照），債務人因債務清理而聲請調解時，如債
    權人均非金融機構，僅屬任意調解，尚非該項所定強制前置
    調解。此有第2屆司法事務官消債問題研討第4號司法院民事
    廳消債條例法律問題研審小組意見、101年第2期民事業務研
    究會（消費者債務清理專題）第5號司法院民事廳消債條例
    法律問題研審小組意見可資參照。
二、聲請意旨略以：
　　聲請人積欠房貸拍賣不足額新臺幣（下同）1,569,000元（
    本院卷第19頁），本件雖無金融機構債權人，惟聲請人有不
    能清償債務之情事，爰依消債條例請求裁定准許更生等語。
三、經查：
㈠、聲請人主張其積欠資產管理公司債務1,569,000元，因本案之
    債權人非消債條例第151條第1項規定之金融機構，尚非強制
    前置調解事件，聲請人自得聲請更生。是以，聲請人所為本
    件更生聲請可否准許，即應綜衡聲請人之全部收支、信用、
    財產及勞力（技術）、年齡等狀況，審究其現況是否有不能
    清償債務或有不能清償之虞之情事而定。
㈡、關於聲請人之財產收入及支出部分：聲請人名下有8筆個人有
    效保單、3筆投資（勝華科技股份有限公司、聯華電子股份
    有限公司、興農股份有限公司）、西元1991年出廠之車牌號
    碼00-0000之汽車，此有本院依職權調查聲請人之法務部－高
    額壽險資訊連結作業表及稅務電子閘門財產所得調件明細表
    等件附卷可憑（本院卷第55-61、71-74頁），先予敘明。聲
    請人到庭陳稱現於高鐵五都停車場擔任管理員，月薪27,300
    元，年終獎金約25,000元，沒有其他獎金，沒有領社會補助
    等語（本院卷第125頁），業提出員工服務證明書、109年3
    月至111年8月薪資表在卷為證（本院卷第91-94頁），惟觀
    諸聲請人111年薪資單數額，聲請人每月除底薪外，固定領
    取全勤及專業加給，經扣除勞健保費後，每月實領約27,190
    元，另聲請人於111年領取年終獎金30,500元、生日禮金500
    元，則聲請人每月收入加計均分後之獎金合計約29,774元【
    計算式：27,190元＋（年終30,500元＋生日禮金500元）÷12】
    ，本院即暫以前開核算聲請人每月收入約29,774元，作為計
    算聲請人目前償債能力之依據；又聲請人主張其每月生活必
    要支出為膳食費7,500元、交通費400元、電信費318元、水
    電費700元、瓦斯費400元、房租12,000元、管理費1,500元
    、雜費1,000元，總計：23,818元（本院卷第17頁），並提
    出房屋租賃契約書、管理費、水電瓦斯費、電信費等單據在
    卷為佐（本院卷第31-41頁）。惟查，聲請人主張之房租及
    管理費合計13,500元，金額偏高而逾一般人必要需求之程度
    ，亦未據聲請人釋明其必要性，審酌聲請人已負擔高額債務
    ，其日常支出自應撙節所需，是本院參酌消債條例第64條之
    2第1項之規定，認聲請人每月必要生活支出數額，應以衛生
    福利部公告臺灣省111年每人每月最低生活費1.2倍即17,076
    元為基準（111年每月生活所必需〈必要生活費用〉數額一覽
    表，本院卷第127頁），逾此範圍均屬不能准許，故本件聲
    請人每月必要生活支出即以17,076元，洵堪認定。
㈢、從而，以聲請人每月收入29,774元，扣除每月必要生活支出1
    7,076元後，賸餘12,698元可供清償，惟考量聲請人為49年
    出生，現年62歲（本院卷第53頁），現積欠之債務數額約4,
    396,573元，此有債權人之陳報狀附卷可稽（本院卷第103頁
    ），堪認聲請人無能力負擔債務清償。況聲請人現積欠之債
    務，其利息部分等仍持續增加中，堪認聲請人客觀上經濟狀
    況已有不能清償債務之情形，而有藉助更生制度調整其與債
    權人間之權利義務關係以重建其經濟生活之必要。
四、綜上所述，聲請人係一般消費者，其已達不能清償債務之程
     度，其中無擔保或無優先權之債務未逾1,200萬元，且未經
    法院裁定開始清算程序或宣告破產；又查無消債條例第6條
    第3項、第8條或第46條各款所定駁回更生聲請之事由存在，
    則聲請人聲請更生，應屬有據。本件聲請人聲請更生既經准
    許，併依上開規定命司法事務官進行本件更生程序，爰裁定
    如主文。至聲請人於更生程序開始後，應提出足以為債權人
    會議可決或經法院認為公允之更生方案以供採擇，而司法事
    務官於進行本件更生程序、協助債務人提出更生方案時，亦
    應依債務人之薪資變化、社會常情及現實環境衡量債務人之
    償債能力，並酌留其生活上應變所需費用，進而協助債務人
    擬定允當之更生方案，始符消債條例重建債務人經濟生活之
    立法目的，附此敘明。
中　　華　　民　　國　　111 　年　　11　　月　　18　　日
                  民事第二庭法　　　官　林麗玉
以上正本係照原本作成。
本裁定不得抗告。
中　　華　　民　　國　　111 　年　　11　　月　　18　　日
                            書  記  官　郭春慧